---
title: "INF-612 Handling Data"
author: "Paulo Sigrist / Rafael Sangalli"
date: "October 7, 2015"
output: pdf_document
---

```{r, warning=FALSE,echo=FALSE}
# Carregar a biblioteca knitr para relatorios e o script com as funcoes
library("knitr")
source("trabalho.r")
```

# Carregando os dados:
O primeiro passo é carregar os dados no formato CSV. Nesse processo, o período já é filtrado para o período desejado:
```{r, warning=FALSE}
cpa = loadAndFilterData()
```

Abaixo, o resultado com os primeiros registros:
```{r, warning=FALSE, echo=FALSE}
xx <- head(cpa)
# Converte para string
xx[,1] <- as.character(xx[,1])
kable(xx, format="markdown")
```

E agora os últimos registros:
```{r, warning=FALSE, echo=FALSE}
xx <- tail(cpa)
# Converte para string
xx[,1] <- as.character(xx[,1])
kable(xx, format="markdown")
```

# Análises:

Após a obteção dos dados, fizemos as seguintes análises:

 * Média de temperatura por mês
 * Comparadação da evolução da temperatura por dia a cada mês
 * Histograma das medidas por estação do ano


## Média de temperatura por mes:

Nessa análise, utilizamos a função `tapply` para calcular a média da temperatura por mês. Utilizamos o parametro `na.rm = TRUE` para ignorar valores _NA_. Para adicionar o nome dos meses no resultado do cálculo, utilizamos a função `months`  e atribuimos ao `rownames` do resultado. Abaixo está o código completo da função `meanByMonth`:

```{r, echo=FALSE}
meanByMonth
```

Podemos observar nesse gráfico que a temperatura cai por volta de 5 graus nos meses de inverno.
```{r, echo=FALSE}
meanByMonth(cpa)
```


## Evolução da temperatura dia após dia:

Nessa análise, podemos observar a evolução da temperatura por dia, a cada mês.

Para efetuar esse cálculo, foram criadas duas funções auxiliares, `dataByMonth` e `meanByDay`. A primeira irá retornar somente dados do `cpa` do mês especificado. A segunda irá calcular a média da temperatura por dia. Abaixo o código das duas funções:

```{r}
dataByMonth
meanByDay
```

Agora podendo calcular a média de temperatura por dia para cada mês, temos que aplicar isso no nosso data frame `cpa`. Para isso, criamos um array de 0 até 11 e com a função `sapply` calculamos o resultado.

Plotamos um gráfico e depois novamente utilizando a função `sapply` adicionamos as linhas dos resultados no gráfico. Abaixo o código fonte da função:
```{r}
temperatureByDay
```

O resultado final é o gráfico abaixo:


```{r, echo=FALSE}
temperatureByDay(cpa)
```


## Histogramas por estação do ano:

Nessa análise, plotamos um historiograma para cada medida obtida (temperatura, sensação, vento e umidade) para cada estação do ano. Para agrupar os dados por estação, foi criada uma função chamada `dataBySeason` onde criamos uma estrutura que contém os dados agrupados pelas quatro estações do ano. Abaixo está o código da função:
```{r}
dataBySeason
```

Foi criada uma função genérica para plotar um historiograma de um array de dados, onde passamos alguns valores, como o array de dados, título do gráfico, label do eixo X e cores do gráfico. Abaixo está o código da função `histogramByValue`:

```{r}
histogramByValue
```

Com essas duas funções, podemos agora os histogramas para análise

```{r, echo=FALSE,warning=FALSE}
# Obter os dados agrupados por estacao
x <- dataBySeason(cpa) 

# Tamanho padra dos graficos no relatorio
defaultWidth <- 3
defaultHeight <- 3
```

### Inverno

```{r fig.width=defaultWidth, fig.height=defaultHeight,warning=FALSE,echo=FALSE}
histogramByValue(x$inverno$temperatura, "Temperatura")
histogramByValue(x$inverno$sensacao, "Sensacao")
histogramByValue(x$inverno$vento, "Vento")
histogramByValue(x$inverno$umidade, "Umidade")
```

Podemos observar que no inverno, a temperatura se concentrou entre 15 e 20 graus e a sensação ficou um pouco abaixo, entre 10 e 15 graus e tivemos uma umidade alta.

### Primavera
```{r fig.width=defaultWidth, fig.height=defaultHeight,,warning=FALSE,echo=FALSE}
histogramByValue(x$primavera$temperatura, "Temperatura")
histogramByValue(x$primavera$sensacao, "Sensacao")
histogramByValue(x$primavera$vento, "Vento")
histogramByValue(x$primavera$umidade, "Umidade")
```

Já na primavera, a temperatura foi mais elevada, ficando entre 20 e 25 graus por mais vezes. Já a sensação ficou entre 18 e 23 graus.

### Verão
```{r fig.width=defaultWidth, fig.height=defaultHeight,,warning=FALSE,echo=FALSE}
histogramByValue(x$verao$temperatura, "Temperatura")
histogramByValue(x$verao$sensacao, "Sensacao")
histogramByValue(x$verao$vento, "Vento")
histogramByValue(x$verao$umidade, "Umidade")
```

A temperatura do verão foi um pouco mais alta que a primavera, e ficou entre 25 e 30 graus, mas com uma umidade bem alta.

### Outono
```{r fig.width=defaultWidth, fig.height=defaultHeight,,warning=FALSE,echo=FALSE}
histogramByValue(x$outono$temperatura, "Temperatura")
histogramByValue(x$outono$sensacao, "Sensacao")
histogramByValue(x$outono$vento, "Vento")
histogramByValue(x$outono$umidade, "Umidade")
```

No outono já tivemos temperaturas mais baixas, concentrando sua variação entre 15 e 22 graus e uma umidade bem alta.

# Conclusão

Para poder fazer análises dos dados em _R_, a maior parte do trabalho está em preparar os dados para serem analisados. Os maiores desafios encontrados foram conversão de tipos de dados (_string_ para inteiro, _string_ para data), agrupar os dados de forma que faça sentido (exemplo, agrupar os dados por estações do ano), tratar dados que estão faltando (valores _NA_)

Depois que o prepara dos dados foi finalizada, a criação dos gráficos foi mais simples, tendo apenas que tomar cuidado com a sintaxe que cada tipo de gráfico precisa.